臺灣高等法院高雄分院民事裁定
111年度抗字第229號
抗  告  人  陳仕瑋  
相  對  人  陳梅蘭  
            馮薏頻  
上列抗告人因聲請停止執行事件，對於中華民國111年6月30日臺
灣高雄地方法院111年度聲字第97號所為裁定提起抗告，本院裁
定如下：
    主  文
抗告駁回。
抗告程序費用由抗告人負擔。
    理  由
一、聲請及抗告意旨略以：
  ㈠相對人二人以抗告人積欠借款債務各新台幣（下同）650萬元
    （合計1,300萬元）本息、違約金未清償為由，執110年度司
    拍字第331號拍賣抵押物裁定為執行名義，聲請原審法院以1
    11年度司執字第42440號拍賣抵押物強制執行事件，對抗告
    人所有坐落高雄市○鎮區○○段000地號土地及同段3428建號建
    物（門牌同區籬仔內路81號）為強制執行。惟彼等間借款本
    金僅1,094萬7,500元，而所約定之違約金按年息百分之16計
    算又屬過高，應予酌減至零。抗告人就此已向原審法院提起
    確認抵押債權不存在及債務人異議之訴（111年度補字第467
    號），請求判決確認兩造間就上該不動產設定之抵押權所擔
    保之債權於超過1,094萬7,500元，及自民國110年12月14日
    起至清償日止，按週年利率百分之16計算之金額為不存在，
    並請求撤銷執行事件就金額超過1,094萬7,500元，及自110
    年12月14日起至清償日止，按週年利率百分之16計算利息所
    為之執行程序，而依強制執行法第18條第2項規定，聲請裁
    定停止強制執行程序。
  ㈡原審法院駁回抗告人之聲請。抗告人以：上該不動產乃抗告
    人一家共同居住處所，若遭拍賣其將流離失所，居住基本權
    將受嚴重傷害，縱使抗告人在另案確認之訴中獲得勝訴判決
    ，而得向相對人請求返還不當得利或損害賠償等，恐有甚難
    求償或求償未果之不利，當有難以回復損害之虞。對於相對
    人債權、抵押權權利之保護而言，縱將不動產之拍賣程序停
    止執行，相對人債權之利息仍持續計算至清償日止，並無減
    損其權利之虞，停止執行期間相對人無法即時受償所受之損
    害，法院得裁定抗告人提供確實之擔保，對相對人之保護應
    已足。從法律及事實上之利益衡量，抗告人所受難以回復損
    害之風險，顯較相對人為重，且相對人得經由擔保金及遲延
    利息之計算獲得保護，是而確有停止執行必要。原裁定疏未
    審酌，求予廢棄，改裁准許停止執行程序。
二、按強制執行程序開始後，除法律另有規定外，不停止執行。
    有回復原狀之聲請，或提起再審或異議之訴，或對於和解為
    繼續審判之請求，或提起宣告調解無效之訴、撤銷調解之訴
    ，或對於許可強制執行之裁定提起抗告時，法院因必要情形
    或依聲請定相當並確實之擔保，得為停止強制執行之裁定，
    強制執行法第18條定有明文。上該所謂必要情形，法院應就
    異議之訴在法律上是否顯無理由，以及如不停止執行，將來
    是否難於回復執行前之狀態，及倘予停止執行，是否無法防
    止債務人濫行訴訟，以拖延執行，致債權人之權利無法迅速
    實現等各種情形予以斟酌，以資平衡兼顧債務人及債權人之
    利益。次按執行名義無確定判決同一之效力者，於執行名義
    成立前，如有債權不成立或消滅或妨礙債權人請求之事由發
    生，債務人固得依強制執行法第14條第2項規定，於強制執
    行程序終結前提起異議之訴。惟債務人異議之訴目的在於排
    除執行名義之執行力，而抵押權人於其抵押債權未受全部清
    償前，依民法第873條規定，應得就抵押物之全部行使權利
    ，抵押權所擔保之債權若經一部清償而一部消滅，抵押權仍
    為擔保其餘之債權而存在。於此情形，其為執行名義之拍賣
    抵押物裁定之執行力並未因而喪失，抵押人縱使爭執抵押債
    權金額已一部分清償或其他原因而不存在，亦無從以異議之
    訴排除該拍賣抵押物之部分執行程序。經查：
  ㈠相對人係執拍賣抵押物裁定為執行名義（110年度司拍字第33
    1號）對系爭不動產聲請強制執行，抗告人主張兩造間借款
    本金僅1,094萬7,500元，且約定違約金按年息百分之16計算
    ，實屬過高為由，提起確認抵押債權不存在及債務人異議之
    訴，請求確認抵押權所擔保之債權於超過1,094萬7,500元本
    息部分不存在，並求撤銷相對人聲請超過上該金額部分之執
    行程序。即抗告人並不否認其未完全清償抵押權所擔保債權
    之事實，僅係就抵押權所擔保之債權金額有所爭執，則縱使
    將超過抗告人所不爭執之債權金額部分予以剔除，抵押權仍
    為擔保1,094萬7,500元本息而存在，依民法第873條規定，
    於相對人未受償上開債權金額前，仍得就不動產之全部行使
    權利，是而拍賣抵押物裁定之執行力自未因而喪失，當無從
    以債務人異議之訴，排除本件執行事件之強制執行程序可言
    ，依上開說明，核無停止執行必要。
  ㈡抗告人又指：若不准准停止執行，則抗告人縱另案確認之訴
    獲勝訴判決，而得向相對人請求返還不當得利或賠償，則因
    未停止執行而致受難以求償回復之損害云云。按債務人如對
    於執行處所作分配表所載各債權人之債權或分配金額有不同
    意者，應於分配期日一日前，向執行法院提出書狀，聲明異
    議。異議未終結者，為異議之債務人得向執行法院對為反對
    陳述之債權人或債務人提起分配表異議之訴。又異議人如已
    依同一事由就有爭執之債權先行提其他訴訟（例如確認債權
    不存在之訴），為避免延滯執行程序毋庸再行起訴，執行法
    院應依該確定判決之結算實行分配，債務人對於有執行名義
    而參與分配之債權人為異議者，其債權之存否與金額之多少
    ，已有執行名義可據，不容許債務人任意異議，僅得以第十
    四條規定之事由提起分配表異議之訴，聲明異議人如在法定
    期間內提起分配表異議之訴，或就該有爭執之債權先前已提
    起前述之其他訴訟，經證明者，該爭執債權應受分配之金額
    ，應行提存，此參見強制執行法第39、41條規定自明。是而
    抗告人所指上該有爭執之債權，依上揭說明，既得因在另案
    訴訟確定前而先行提存分配全額，並無抗告人所指有難以求
    償之情，抗告人執此為據，自無可取。是而抗告人依強制執
    行法第18條第2項規定聲請停止執行不應准許。
三、至於抵押債務人或抵押物所有人對於抵押權人聲請拍賣擔保
    物之裁定，就其中抵押權債權債務實體法律關係有爭執而提
    起訴訟時，固得依非訟事件法第74條之1準用同法第195條第
    3項規定，聲請法院許其提供確實之擔保，停止強制執行，
    惟依此非訟事件規定所為之聲請，由獨任法官以裁定行之，
    抗告應由地方法院以合議裁定之，對於抗告法院之裁定再為
    抗告，僅得以其適用法規顯有錯誤為理由，向高等法院為之
    ，此觀非訟事件法第36條第1項、第44條第1項、第45條第3
    項規定自明。依非訟事件法規定所為上揭之聲請，與依強制
    執行法第18條規定聲請停止執行（見原審聲請狀）之程序不
    同，後者準用民事訴訟法規定，抗告法院係高等法院，終審
    法院為最高法院，前者非訟事件法之抗告法院係地方法院合
    議庭，終審法院（法律審）則為高等法院，二者程序之設計
    並不相同。本件抗告人係依強制執行法第18條第2項規定，
    向原審法院聲請停止執行（原審聲請狀第2頁），並非依非
    訟事件法規定為聲請，雖原審以「併以敍明」方式（見原裁
    定第4頁第14行）贅為載敍攸關上該非訟事件法74條之1準用
    195條第3項之停止執行問題，惟非訟事件法之上該規定，並
    非抗告人依強制執行法第18條第2項規定所為聲請之審查範
    疇，原法院就此所為之論敍乃屬旁論，此該部分並無拘束抗
    告人之效力。（況，本院亦非該非訟事件之抗告法院），抗
    告人如認必要，儘得另依該規定向管轄法院聲請。是而抗告
    意旨指其亦得依該非訟事件法之規定，聲請停止強制執行，
    法院應予准許云云，自有誤解。
四、綜上，抗告人依強制執行法第18條第2項規定，聲請停止強
    制執行，不應准許。原裁定駁回其聲請，雖有贅載無涉抗告
    人依強制執行法第18條第2項聲請之理由，惟結論並無違誤
    。抗告意旨猶指原裁定不當，求予廢棄，為無理由，應予駁
    回其抗告，爰裁定如主文。
中　　華　　民　　國　　111 　年　　7 　　月　　28　　日
                              民事第二庭
                                  審判長法官  黃國川
                                  法      官  李怡諄
                                  法      官  許明進
以上正本證明與原本無異。
如不服本裁定應於送達後10日內向本院提出再抗告狀（須按他造
當事人之人數附繕本），並繳納再抗告費新臺幣1,000元。
再為抗告僅得以適用法規顯有錯誤為理由，並應委任律師為代理
人。如委任律師提起再抗告者，應一併繳納再抗告費。
中　　華　　民　　國　　111 　年　　8 　　月　　1 　　日
                                  書  記  官  戴志穎

附註：
再抗告人之配偶、三親等內之血親、二親等內之姻親，或再抗告
人為法人、中央或地方機關時，其所屬專任人員具有律師資格並
經法院認適當者，亦得為第三審代理人。
再抗告人或其法定代理人具有律師資格者及前項情形，應於提起再抗告或委任時釋明之。